臺灣臺北地方法院民事判決　　　　　　 100年度訴字第3484號
原　　　告　華麗寶圖股份有限公司
法定代理人　樊聚林
訴訟代理人　吳弘鵬律師
被　　　告　交叉概念國際有限公司
兼法定代理　丘雲中
人
上二人共同
訴訟代理人　黃沛聲律師
　　　　　　蔡思玟律師
上列當事人間返還所有物等事件，本院於民國100年12月20日言
詞辯論終結，判決如下：
    主      文
原告之訴駁回。
訴訟費用由原告負擔。
    事實及理由
甲、程序方面：按訴狀送達後，原告不得將原訴變更或追加他訴
    。但請求之基礎事實同一、擴張或減縮應受判決事項之聲明
    ，不在此限，民事訴訟法第255條第1項第2款、第3款定有明
    文。查原告起訴狀所載應受判決事項之聲明原為「一、被告
    應提供其在民國九十八年八月三日以被告名義在『網路中文
    資訊股份有限公司』註冊取得之DLUX8.COM之網址（HTTP://
    DLUX8.COM）暨信箱：（INFO@DLUX8.COM）之帳號密碼予原
    告。二、被告應交付原告位於臺北市○○區○○路二段121
    巷25號1樓處所之保全卡一張及鑰匙一副。三、禁止被告對
    外使用含有原告之公司名稱、公司地址、公司電話、公司照
    片等足以識別原告之文字、圖畫、影音。」，嗣於民國100
    年10月24日以民事訴之追加變更暨準備(一)狀追加變更第三項
    、第四項聲明為「三、禁止被告對外使用含有原告之公司營
    業處所內外觀照片、服務收費表，被告並不得對外使用含有
    原告之公司名稱、公司地址、公司電話、公司照片等足以識
    別原告之文字、圖畫、影音。四、被告應負擔費用，將本件
    判決書之案號、當事人及主文全文，以十四號字體版面刊登
    在中國時報A3版壹日。」，核其聲明之變更，係屬擴張應受
    判決事項之聲明，請求之基礎事實並未改變，揆諸上揭規定
    ，核無不合，應予准許。
乙、實體方面：
  一、原告起訴主張：
    (一)被告丘雲中固曾出資原告華麗寶圖股份有限公司（下稱華
      麗寶圖公司）而擔任公司董事乙職，於原告公司設立登記
      前曾代理原告在98年8月3日以被告名義向「網路中文資訊
      股份有限公司」（下稱網中公司）註冊取得DLUX8.COM之
      網址（HTTP://DLUX8.COM）暨信箱（INFO@DLUX8.COM），
      並向原告請款新臺幣（下同）10萬元，且以HTTP://DLUX8
      .COM為原告官方網站，惟被告丘雲中嗣後因出脫持股而解
      任董事職務，然上開網址信箱在法律上仍屬設立登記後之
      原告公司所有，兩造就此法律性質為信託關係，原告以準
      備(一)狀為解除信託關係之意思表示，信託關係應為終止，
      依民法第263條準用第259條規定，被告即應將上開網址信
      箱之帳號密碼返還予原告公司。
    (二)詎被告丘雲中於解任原告董事職務後，竟拒絕返還原告公
      司之保全卡及鑰匙，並繼續於上開網站下方之聯絡方式記
      載為「DLUX8預約專線：00-0000-0000臺北市○○區○○
      路2段121巷25號1F、INFO@DLUX8.COM」、「c2011 DLUX8
      LUXURY DETAILING. ALL RIGHTS RESERVED. POWERED BY
      CROSSOVER CONCEPT INTERNATIONAL CO.,LTD.」，並大量
      使用原告公司之相關圖文，造成交易第三人混淆原告與被
      告交叉概念國際有限公司（下稱交叉公司）（公司英文名
      稱為CROSSOVER CONCEPT INTERNATIONAL CO.,LTD.）兩不
      同事業體之營業及服務，況被告現實管理使用之系爭網站
      迄今仍使用含有原告公司營業處所之內外觀照片及服務收
      費表，將造成消費者混淆誤認DLUX8.COM仍為原告使用管
      理，並欺罔交易第三人致使誤認原告之電子信箱為INFO@D
      LUX8.COM，進而與被告交叉公司聯繫交易，此均足以影響
      交易秩序而欺罔消費者，對原告顯失公平。
    (三)再者，原告提起本件訴訟後，被告自知理虧已將系爭網站
      及雅虎奇摩拍賣網站上有關原告公司名稱、地址、電話等
      資料移除，由此足證被告交叉公司於未經原告授權而對外
      使用原告公司名稱、地址、電話，為此爰依公平交易法第
      30條判命被告不得對外使用含有原告之公司名稱、地址、
      電話、照片等足以識別原告之文字、圖畫、影音之必要，
      並依公平交易法第34條規定，請求由被告負擔費用，將本
      件判決書內容登載新聞紙。
    (四)並聲明：1.被告應提供其在民國九十八年八月三日以被告
      名義在『網路中文資訊股份有限公司』註冊取得之DLUX8.
      COM之網址（HTTP://DLUX8.COM）暨信箱：（INFO@DLUX8.
      COM）之帳號密碼予原告。2.被告應交付原告位於臺北市
      內湖區○○路○段121巷25號1樓處所之保全卡一張及鑰匙
      一副。3.禁止被告對外使用含有原告之公司營業處所內外
      觀照片、服務收費表，被告並不得對外使用含有原告之公
      司名稱、公司地址、公司電話、公司照片等足以識別原告
      之文字、圖畫、影音。4.被告應負擔費用，將本件判決書
      之案號、當事人及主文全文，以十四號字體版面刊登在中
      國時報A3版壹日。
  二、被告則以：
    (一)被告丘雲中為被告交叉公司之負責人，被告丘雲中先於97
      年9月13日設計出「DLUX8」為品牌象徵，並於98年8月3日
      以被告交叉公司名義向第三人網路中文資訊股份有限公司
      （下稱網中公司）申請「HTTP://DLUX8.COM」網址及「IN
      FO@DLUX8.COM」信箱，復於97年間與原告接洽商談合作設
      立品牌經營精緻汽車美容保養事業，兩造並出資於99年4
      月16日成立原告華麗寶圖公司，被告丘雲中授權原告使用
      「DLUX8」對外經營精緻契約美容保養事業，簡言之，「
      DLUX8」本為被告丘雲中所創設之品牌，權利屬被告丘雲
      中所有，原告華麗寶圖公司僅為一被授權使用之「DLUX8
      」之法人。況「DLUX8」品牌先於原告公司設立，被告丘
      雲中亦未曾與原告簽訂任何信託契約，原告空言兩造間存
      有信託關係，容有誤會。
    (二)原告復主張系爭網站費用10萬元，為被告所得之不當得利
      云云，然查系爭網站申請費用為1,559元，被告亦未收受
      該筆10萬元款項，原告謂10萬元為系爭網站申請費用，並
      主張不當得利請求權請求被告返還，不足為採。
    (三)被告並未持有原告所稱之保全卡及鑰匙，倘原告堅稱被告
      持有，應提出證據證明之。
    (四)原告所謂「公司營業處所之內外觀照片、服務收費表」並
      不足以作為公平交易法第20條所稱之「表徵」，且縱被告
      有使用原告公司建築物為背景之照片，然該照片形式上乃
      係消費者於消費時拍攝之照片，係以消費者之使用過程作
      為宣傳方式，照片僅以原告之局部建築物作為背景，而系
      爭網站、雅虎奇摩拍賣網站之賣方資訊，均明白揭示被告
      公司之資訊，更遑論被告公司自98年度起，即使用系爭網
      址設計網站，並於網頁下方註名「由交叉國際股份有限公
      司提供」（原文為POWER BY CROSSOVER CONCEPT INTERNA
      TIONAL CO.,LTD.），該等網站之照片及服務收費表從未
      有原告「華麗寶圖股份有限公司」之名稱，亦不具「相關
      事業或消費者所普遍認知」之情，當無致造成「表徵」與
      原告混淆，而使消費者誤認之情形。
    (五)再者，系爭DLUX8圖像早於97年9月13日由被告丘雲中所設
      計完成，並經發表與他人討論，已由被告丘雲中取得著作
      權事實明確，原告至今未提出任何證據證明該等照片、圖
      像之著作權歸屬，原告竟以此主張有商標專用權，殊不值
      採。
    (六)原告復依公平交易法第24條規定主張被告有欺罔或顯失公
      平行為云云，惟上開條文適用上必須其他條文評價特定違
      法行為後，仍具剩餘的不法內涵，始有以本條加以補充規
      範之餘地；而被告使用其品牌DLUX8本屬合法行使其權利
      ，並無攀附原告之聲譽或不當仿襲他人商品之外觀，謀取
      原告努力成果之行為，原告亦未具體指明被告是否有其他
      條文規定所涵蓋不公平競爭之行為態樣，及被告之行為如
      何足以影響交易秩序，當無違反公平交易法第24條規定情
      事。
    (七)並聲明：原告之訴駁回；如受不利判決，願供擔保請准宣
      告假執行。
  三、兩造不爭執事項：
    (一)被告丘雲中本為原告華麗寶圖公司董事，後因丘雲中出脫
      持股解任董事職務。
    (二)被告交叉公司於98年8月3日向網中公司註冊取得「HTTP:/
      /DLUX8.COM」之網域名稱。
    (三)原告於100年1月10日向經濟部智慧財產局註冊「DLUX8」
      商標專用權，經經濟部智慧財產局於100年12月1日審定註
      冊公告，原告為註冊第00000000號「DLUX8」之商標專用
      權人，商品類別為35類，商品名稱為「車蠟零售、汽車用
      亮光蠟零售、汽車雨刷精零售、汽車擦拭布零售」，商標
      專用權利期間自100年12月1日起至110年11月30日止（卷
      第113頁）。
    (四)被告交叉公司曾經使用原告營業處所照片、服務收費表作
      為系爭網域名稱（HTTP://DLUX8.COM）及雅虎奇摩拍賣網
      站內容使用，現已將之移除。
  四、得心證之理由：
    (一)經查，原告主張先位主張：民法第263條準用第259條主
      張解除兩造間就系爭網域名稱（HTTP://DLUX8.COM）及信
      箱（INFO@DLUX8.COM）之信託契約，請求被告回復原狀，
      將上開二者之帳號密碼返還予原告；備位主張：民法第
      179條不當得利返還請求權，請求被告返還上開二者之利
      益10萬元；依民法第767條規定請求被告丘雲中返還保
      全卡、鑰匙；依公平交易法第30條前、後段規定主張仿
      冒、欺罔行為之侵害除去及防止請求權，請求被告禁止使
      用含有原告之公司營業處所內外觀照片、服務收費表，被
      告並不得對外使用含有原告之公司名稱、公司地址、公司
      電話、公司照片等足以識別原告之文字、圖畫、影音；
      依公平交易法第34條規定，請求被告將本件判決書內容登
      載新聞紙等事實，業據其提出經濟部公司登記資料查詢、
      原告公司設立登記表、臺灣網域註冊管理中心網域資料查
      詢系統、被告丘雲中寄發之電子郵件、DLUX8 S.p.a Asia
      財務結構、被告丘雲中股份過戶聲明書、網域名稱HTTP:/
      /DLUX8.COM之列印畫面、雅虎奇摩拍賣網站被告刊登資料
      、雅虎奇摩拍賣網站以被告交叉公司為商家名稱之賣方資
      訊列印畫面、台北北門郵局營收股存證號碼第2178號存證
      信函、臺灣雅虎入口網站搜尋資料、原告於100年1月10日
      申請「DLUX8」商標資料、經濟部智慧財產局商標註冊號0
      0000000號商標註冊證等件為證，被告則以上情置辯，則
      本件兩造所爭執之事項即為：系爭網域名稱HTTP://DLUX8
      .COM及信箱INFO@DLUX8.COM之使用權人為何？原告主張不
      當得利返還請求權，請求被告返還利益10萬元，有無理由
      ？原告請求被告返還保全卡、鑰匙各乙份，有無理由？原
      告依公平交易法第30條規定請求被告禁止使用含有原告之
      公司營業處所內外觀照片、服務收費表，被告並不得對外
      使用含有原告之公司名稱、公司地址、公司電話、公司照
      片等足以識別原告之文字、圖畫、影音，有無理由？被告
      抗辯其為「善意先使用」「DLUX8」圖像，有無理由？原
      告依公平交易法第34條請求將本件判決書之案號、當事人
      及主文全文，以十四號字體版面刊登在中國時報A3版壹日
      ，有無理由？以下分別論述之。
    (二)按網際網路位址（Internet Protocol Address）：指為
      供辨識網際網路主機號碼位置所在，依網際網路協定TCP/
      IP（Transmission Control Protocol/Internet Protoco
      l）所規劃用以分配予主機之位址（俗稱網址）。網域名
      稱（Domain Name）：指用以與網際網路位址相對映，便
      於網際網路使用者記憶TCP/IP主機所在位址之文字或數字
      組合。網際網路位址及網域名稱註冊管理業務監督及輔導
      辦法第2條第1項、第2項定有明文。原告所主張請求被告
      交付網域名稱（HTTP://DLUX8.COM）及信箱（INFO@DLUX8
      .COM）帳號密碼之部分，依據原告提出台灣網域註冊管理
      中心網站之網域註冊資料之記載，網域名稱DLUX8.COM之
      註冊登記人，乃係被告交叉概念國際有限公司，登記地址
      為新北市○○區○○路700巷22號11樓，聯絡管理人為被
      告丘雲中、交叉概念國際有限公司等情，此有該網域註冊
      資料在卷可按（卷第17頁），因此，HTTP://DLUX8.COM網
      域名稱及信箱之登記及管理權人，乃被告交叉概念國際有
      限公司、丘雲中；其次，原告雖提出電子郵件及DLUX8財
      務結構表，主張係被告基於雙方之信託契約關係所為，且
      被告就網站及信箱之費用向原告請款10萬元，故該網站及
      信箱之權限屬於原告所有等情，惟原告所主張雙方間有信
      託契約關係存在以及電子郵件、DLUX8財務結構表記載內
      容之真實性，已為被告所否認，被告並答辯主張不曾收受
      該筆10萬元之款項之事實，原告並未提出其他事證以證明
      所主張之事實為真實，亦未提出被告收受款項之證明，自
      無從認為原告之主張有據；而且，觀諸原告雖提出電子郵
      件、DLUX8財務結構表僅有「成本項目『網站』、費用『1
      00,000』」等文字之記載，並無從認為與網站及信箱有何
      關聯、無從判斷該費用支出之目的是登記費用、架設費用
      、維護費用、使用費用、或是其他目的之費用，亦無從認
      定係由原告取得該部分權利，因此，原告主張網域名稱HT
      TP://DLUX8.COM暨電子郵件信箱INFO@DLUX8.COM為原告所
      有之網站及信箱，先位請求被告提供該網站及信箱之帳號
      密碼以及備位請求給付不當得利10萬元之部分，尚難認為
      有理由。
    (三)次按請求返還所有物之訴，應以現在占有該物之人為被告
      ，如非現在占有該物之人，縱令所有人之占有係因其人之
      行為而喪失，所有人亦僅於此項行為，具備侵權行為之要
      件時得向其人請求賠償損害，要不得本於物上請求權，對
      之請求返還所有物（最高法院29年度上字第1061號判例意
      旨參照）。原告請求交付保全卡一張及鑰匙一付之部分，
      被告已否認持有原告所主張之保全卡及鑰匙，而原告亦未
      提出證據證明被告確實取得原告公司之保全卡及鑰匙，並
      有拒絕返還、現仍持有等情形，是原告請求被告返還，亦
      無從認為有據。
    (四)復按公平交易法第20條所稱之表徵，係指某項具識別力或
      次要意義之特徵，其得以表彰商品或服務來源，使與該商
      品或服務有可能發生銷售、購買等交易關係之人用以區別
      不同之商品或服務。又關於上開公平交易法第20條規定，
      行政院公平交易委員會訂有處理公平交易法第20條原則（
      下稱處理第20條原則），其中就「表徵」之定義，乃指「
      某項具識別力或次要意義之特徵，其得以表彰商品或服務
      來源，使相關事業或消費者用以區別不同之商品或服務。
      」，而所謂「識別力」係指某項特徵特別顯著，使相關事
      業或消費者見諸該特徵，即得認知其表彰該商品或服務為
      某特定事業所產製或提供。另所稱「次要意義」，則指某
      項原本不具識別力之特徵，因長期繼續使用，使相關事業
      或消費者認知並將之與商品或服務來源產生聯想，該特徵
      因而產生具區別商品或服務來源之另一意義而言。是以何
      謂商品之「表徵」，應著眼於相關事業或消費者見諸該特
      徵，能否認知其表彰該商品來源或對於該來源產生聯想。
      從而，姓名、商號或公司名稱、商標或標章；經特殊設計
      ，具識別力之商品容器、包裝、外觀；因長期間繼續使用
      ，可使相關事業或消費者對於該來源產生聯想之商品容器
      、包裝、外觀等，均為公平交易法第20條所定之「表徵」
      （處理第20條原則第8點規定參照）。又其中所謂「混淆
      」係指對商品或服務之來源有誤認、誤信而言。而是否混
      淆，則以普通知識經驗之相關大眾注意力之高低為判斷標
      準，並非僅限定購買之人產生混淆為要件。查被告上開網
      域名稱HTTP://DLUX8.COM上所使用之照片，固然有原告公
      司建築物外觀以及內部陳設之照片（卷第28-31頁、定暫
      時狀態假處分卷第58-61、77-83頁），但是該等照片多是
      以車輛與消費者作為拍攝之主題，並在照片中註明車輛款
      式、知名藝人之姓名，並多處以「DLUX8」商標出現處所
      作為拍攝點，足見被告使用該照片，乃係彰顯其所有「DL
      UX8」服務之車輛種類繁多、並深受知名消費者信賴之狀
      況，作為被告服務經營使用推展之輔佐，照片內容中雖然
      以原告公司外觀、營業處所、維修處所之場地作為背景，
      但是該部分於照片中之比例甚低，而且依客觀第三人異時
      異地以觀，無從由其照片中所顯示建物或廠房片段，即能
      知悉原告所從事之事業服務，再依原告公司之知名度、企
      業規模及企業形象，依具有普通知識經驗之相關事業或消
      費者施以普通注意亦無法與原告所從事之商品服務產生聯
      想，是以上開照片中按其主題、構圖、原告公司建築物呈
      現於照片之比例、原告公司於照片中之可識別程度等等綜
      合判斷，尚難謂為原告公司之「表徵」。又被告上開網域
      名稱HTTP://DLUX8.COM內固然有「服務收費表」項目，惟
      該等價目表僅為商品服務之對價，價目表本身並不具任何
      可識別力，長期使用對於一般消費者並不會產生混淆誤認
      之疑慮，或另相關事業或消費者產生有關原告所有商標「
      DLUX8」之聯想，自難以此謂業已形成原告商標之「表徵
      」。
    (五)再者，公平交易法第20條第1項第2款所謂「相關事業或消
      費者所普遍認知」，係指具有相當知名度，為相關事業或
      消費者多數所周知而言。又表徵需為相關大眾所共知，亦
      即表徵係經事業廣泛使用而具有相當知名度，至表徵是否
      為相關大眾所共知，則應審酌廣告促銷程度、推出市場時
      間、商品在市場銷售狀況、營業規模、市場占有率、媒體
      報導及相關大眾之印象、品質及口碑、具有科學性、公正
      性及客觀性之市場調查資料、相關主管機關之見解等綜合
      判斷（見處理第20條原則第10點）。然就該等照片及服務
      收費表並無法形成原告公司「DLUX8」商標之表徵，已如
      前述，而「DLUX8」是否經事業廣泛使用而具有相當知名
      度，亦未見原告舉證證明之，是原告主張原告主張被告使
      用原告公司建築物內外觀照片及服務收費表，將造成消費
      者混淆誤認上開網域名稱HTTP://DLUX8.COM為原告使用管
      理，進而與之聯繫交易，即難採信。
    (六)再按，公平交易法第24條規定，除公平交易法另有規定者
      外，事業亦不得為其他足以影響交易秩序之欺罔或顯失公
      平之行為。而本條所稱交易秩序係指符合善良風俗之社會
      倫理及效能競爭之商業競爭倫理之交易行為，其具體內涵
      則為符合社會倫理及自由、公平競爭精神賴以維繫之交易
      秩序，判斷「足以影響交易秩序」時，應考量是否足以影
      響整體交易秩序，諸如受害人數之多寡、造成損害之量及
      程度、是否會對其他事業產生警惕效果及是否為針對特定
      團體或組群所為之欺罔或顯失公平行為等事項，或有影響
      將來潛在多數受害人效果之案件，且不以其對交易秩序已
      實際產生影響者為限，始有本條之適用，另本條所稱「顯
      失公平」：係指「以顯失公平之方法從事競爭或商業交易
      」者。惟該條文性質上屬於公平交易法規範危害自由、公
      平競爭秩序行為之概括補充條款，適用上必須其他條文評
      價特定違法行為後，仍具剩餘的不法內涵，始有以本條加
      以補充規範之餘地；易言之，倘個別條文規定已窮盡規範
      行為之不法內涵，則該行為僅有構成或不構成該個別條文
      規定的問題，而無由再依本條加以補充規範之餘地。因此
      ，在適用上就行為有無剩餘不法內涵之認定上，亦應從嚴
      為之，以避免過度擴張抽象要件之意涵，反而對事業營業
      競爭自由造成不當限制（公平交易法第24條案件之處理原
      則第2點、第6點參照）。
    (七)原告主張依公平交易法第34條規定請求被告負擔費用，並
      將本件判決書內容登載新聞紙，惟被告網域名稱HTTP://
      DLUX8.COM上所使用有關原告商標之文字、圖像等既屬善
      意先使用，且其上關於原告公司建築物之「照片」及「服
      務收費表」均無法形成原告商品之表徵，亦不具備「相關
      事業或消費者所普遍認知」等要件，更無影響交易秩序之
      欺罔或顯失公平之行為，則原告援引上開規定請求被告將
      本件判決書內容刊登新聞紙，即失所據。
  五、綜上所述，原告以民法第263條準用第259條、第179條、
      第767條、公平交易法第30條、第34條規定提起本訴，請
      求：(一)被告應提供其在民國九十八年八月三日以被告名義
      在『網路中文資訊股份有限公司』註冊取得之DLUX8.COM
      之網域名稱（HTTP://DLUX8.COM）暨信箱：（INFO@DLUX8
      .COM）之帳號密碼予原告。(二)被告應交付原告位於臺北市
      內湖區○○路○段121巷25號1樓處所之保全卡一張及鑰匙
      一副。(三)禁止被告對外使用含有原告之公司營業處所內外
      觀照片、服務收費表，被告並不得對外使用含有原告之公
      司名稱、公司地址、公司電話、公司照片等足以識別原告
      之文字、圖畫、影音。(四)被告應負擔費用，將本件判決書
      之案號、當事人及主文全文，以十四號字體版面刊登在中
      國時報A3版壹日。均無理由，應予駁回。
  六、本件事證已臻明確，兩造其餘攻擊防禦方法、聲請調查之
      證據及所舉未經援用之證據，經本院斟酌後，認為均不足
      以影響本判決之結果，爰不一一論述，附此敘明。
  七、據上論結，原告之訴為無理由，爰依民事訴訟法第78條，
      判決如主文。
中    華    民    國   100    年    12    月    27    日
                  民事第七庭    法  官  蘇嘉豐
以上正本係照原本作成。
如對本判決上訴，須於判決送達後20日內向本院提出上訴狀。如
委任律師提起上訴者，應一併繳納上訴審裁判費。
中    華    民    國   100    年    12    月    27    日
                                書記官  林鈞婷